臺灣高等法院刑事判決　　　　　　　　　　　　　　九十年度上訴字第三一六０號
　　上　訴　人　臺灣臺北地方法院檢察署檢察官
　　被　　　告　丙○○
右上訴人因被告偽造文書等案件，不服臺灣台北地方法院八十九年度訴字第八九三號
，中華民國九十年七月五日第一審判決（起訴案號：臺灣台北地方法院檢察署八十八
年度偵字第一三二三號）提起上訴，本院判決如左：
    主  文
上訴駁回。
    理  由
一、公訴意旨略以：被告丙○○明知傳益工程有限公司（下稱傳益公司，址設台北市
    中山區○○街六號二樓）與佑京實業股份有限公司（下稱佑京公司）並無交易行
    為，竟於民國八十一年一月二十七日盜用傳益公司發票章，擅自以傳益公司名義
    開立銷售發票二張（分別為ＮＡ00000000號，銷售金額新臺幣（下同）
    三百九十七萬六千元及ＮＡ00000000號，銷售金額五百五十四萬九千元
    ），合計九百五十二萬五千元交予佑京公司，持以為進項憑證，而向稅捐機關申
    報扣抵營業稅，以此不正當方法幫助他人逃漏營業稅四十七萬六千二百五十元，
    足以損害於傳益公司及稅捐機關課稅之正確性，因認被告涉有稅捐稽徵法第四十
    三條第一項之幫助納稅義務人公司逃漏稅捐罪及刑法第二百十六條行使同法第二
    百十條之偽造私文書之罪嫌。
二、犯罪事實應依證據認定之，無證據不得推定其犯罪事實。又不能證明被告犯罪者
    ，應諭知無罪之判決，刑事訴訟法第一百五十四條、第三百零一條第一項分別定
    有明文。又事實之認定，應憑證據，如未能發現相當證據，或證據不足以證明，
    自不能以推測或擬制之方法，為裁判基礎（最高法院四十年台上字第八六號判例
    參照）。再告訴人之告訴，本以使被告受刑事訴追為目的，故其陳述是否與事實
    相符，自應調查其他證據，以資審認，苟其所為攻擊之詞，尚有瑕疵，則在此瑕
    疵未予究明以前，即不能遽採為斷罪之基礎（最高法院六十九年台上字第一五三
    一號判例參照）。另按認定犯罪事實，所憑之證據，雖不以直接證據為限，間接
    證據亦包括在內，然無論直接或間接證據，其為訴訟上之證明，須於通常一般之
    人均不致於有所懷疑，而得確信其為真實之程度者，始得據之為有罪之認定，倘
    其證明尚未達到此一程度，而有合理性懷疑之存在時，即無從為有罪之認定，此
    亦有最高法院七十六年台上字第四九八六號判例可資參照。又按刑法第二百十條
    之偽造文書，以無制作權之人冒用他人名義而制作該文書為必要，以必須文書之
    名義人非屬真正，同時內容亦欠真實，始足當之。如果行為人對於此種文書，本
    有制作之權，縱令其不應制作而制作，亦無偽造之可言（最高法院二十四年上字
    第五四五八號判例參照）。復按稅捐稽徵法第四十三條之幫助犯第四十一條之罪
    ，該罪係結果犯，除犯罪之目的在逃漏稅捐外，並須有逃漏應繳納之稅捐之結果
    事實，始足構成本條之罪。（最高法院八十五年度台上字三九○八號分別著有判
    例）。
三、公訴意旨認被告丙○○涉有前揭犯行，無非係以告訴人傳益公司之指訴及台北市
    稅捐稽徵處中南分處八十四年八月一北市稽中南（甲）字第九一二六一四號函暨
    其附件處分書、罰緩繳款書影本等件為其論據。
四、訊據被告丙○○固承認確有開具前述金額之發票予佑京公司，惟堅決否認偽造文
    書及違反稅捐稽徵法等犯行，辯稱：傳益公司名義上負責人雖為乙○○，惟伊才
    是傳益公司及優騰工程有限公司（下稱優騰公司）之實際負責人，伊負責財務盈
    虧，乙○○僅為人頭，伊有權以傳益公司名義開立前述金額發票予佑京公司，況
    兩公司間確實有買賣建築模版之交易，非為幫助佑京公司逃漏營業稅之目的而開
    據等語。
五、經查：
    (一)告訴人傳益公司於設立之初，係由被告丙○○擔任董事，出資額一百二十萬元
      ，乙○○擔任股東，出資額二十萬元，嗣於八十年八月間始變更董事為乙○○
      ，此有台北市政府建設局八十九年七月十七日北市建商二字第八九三一一０六
      一號函附傳益公司設立登記事項卡附卷可稽（見原審卷第十九、二十頁）。
    (二)被告丙○○前於八十三年間與乙○○曾因傳益公司之負責人變更登記一事提出
      偽造文書訴訟，經本院八十四年度上訴字第一○八四號（下稱該案）判決確定
      在案，查被告丙○○所經營之優騰公司因標得台北市政府之工程，需要另一家
      公司擔任互保，丙○○遂再另行設立傳益公司，而當時丙○○並將傳益公司之
      一股（二十萬元）登記在乙○○名下，惟乙○○並未出資等情，已據乙○○及
      被告丙○○於該案供明在卷等語（見台灣台北地方法院八十三年訴字第二一八
      三號卷，下稱該案原審卷，第十四頁背面、十五頁背面），經本院調取該案卷
      證審認無訛。
(三)再證人即當時任職傳益公司之會計人員陳麗枝於原審證稱：被告丙○○係告訴
      人傳益公司之出資人，負責員工薪資及費用零用金之支付，傳益公司及優騰公
      司是二個名字的公司等語（見原審卷第九十一至九十三頁）；綜上勾稽，被告
      辯稱簽發發票時其為傳益公司實際負責人，尚非無稽；又證人陳麗枝復證稱：
      系爭二紙發票之字跡好像伊所書立（見原審卷第九十一頁），亦與告訴人公司
      指稱：被告趁陳麗枝不注意之際，盜用告訴人公司發票章（見台灣台北地方法
      院檢察署八十四年度偵字第二一四三二號偵查卷第二頁刑事告訴狀）之情節不
      符，足認告訴人傳益公司之指訴即有瑕疵，則被告是否無權簽發傳益公司之發
      票即存疑義，尚難逕認定被告丙○○涉犯偽造文書犯行。
    (四)次查，佑京公司係受優騰公司委託，向優騰公司指定之廠商即傳益公司採購建
      材，並由傳益公司直接交貨予優騰公司收受後，佑京公司同意墊付約定之總價
      金即建材總價額為九百五十二萬五千元，附加自付營業稅，含稅後為一千萬元
      ，於加計利息後由優騰公司以分期方式償還之，且已全部清償完畢，惟買賣建
      材之主體仍為佑京公司及傳益公司，由傳益公司開發票給佑京公司，二家均是
      建材公司應有實際買賣，且是分期買賣的性質等情，此據證人即佑京公司法務
      人員區灝結證明確（見原審卷第六十九至七十二頁），並有委託採購合約書、
      佑京公司進貨及銷貨發票附卷可憑（見原審卷第七十八至八十頁），佑京公司
      於八十一年一月二十七日以匯款方式支付價款一千萬元，亦有合作金庫存款憑
      條在卷可按（見原審卷第八十一頁），是佑京公司確有支付價金之事實，應可
      認定。
    (五)佐以經原審函查佑京公司是否有逃漏稅捐情事，亦查無佑京公司發生實質逃漏
      營業稅之結果，此有台北市稅捐稽徵處九十年一月五日北市稽法甲字第九○六
      ○○二○九○○號函、財政部台北市國稅局財九十年一月二十九日財北國稅審
      三字第九○○○二三六六號函及台北市捐稽徵處中北分處九十年一月十日北市
      稽中北甲字第九○六○○八六一○○號、九十年二月六日北市稽中北甲字第九
      ○六○三二六四○○號函附卷足證（見原審卷第一０四、一０五、一一三、一
      一五頁）。至台北市稅捐稽徵處中南分處八十四年八月一北市稽中南（甲）字
      第九一二六一四號函之附件違章編號八十四年中南字第一三二四號台北市稅捐
  稽徵處中南分處違章案件審查報告違章事實欄中記載：八十一年一、二月份售
      額0000000元，稅額四七六二五○元，應於八十一年三月十五日以前報
      繳，逾三十日未報繳等語（見二四五號偵查卷第二十三頁背面），僅表示告訴
      人公司未按營業稅法第三十五條規定，應於八十一年三月十五日以前申報而已
      ，此業據證人即曾任職於台北市稅捐稽徵處中南分處之職員邱義雄具結證證述
      在卷（見原審卷第八十七至八十九頁）。是告訴人公司未按期限申報銷貨數額
      ，僅生告訴人公司補報及罰款之效力，尚難依此遽認被告有以不正當方法幫助
      佑京公司逃漏營業稅之犯行。此外，本院復查無其他積極證據足資證明被告確
      有前揭等犯行，揆諸前揭說明，本件不能證明被告犯罪，自應為被告無罪之諭
      知。
六、原審依據調查結果，以不能證明被告犯罪，而為被告無罪之諭知，核無違誤。
七、公訴人上訴，猶以：(一)傳益公司負責人已於八十年八月間更改為乙○○，而被告
    丙○○任負責人之優騰公司於八十年十二月二十三日與案外人樹德公司簽訂工程
    合約時係以傳益公司負責人乙○○為連帶保證人，有證人於該案原審證明屬實，
    足見傳益公司之負責人係乙○○。(二)如被告丙○○果係傳益公司之實際負責人，
    則優騰公司自行向傳益公司交易即可，何庸再支出額外差價透過佑京公司向傳益
    公司購買建材，而被告除發票外復未提出交易之資料，益見交易係虛偽等情，指
    摘原判決不當。惟查：
    (一)本件不能證明被告有公訴人指訴之犯行，已經本院詳予論駁在前。
    (二)證人即之前任職樹德公司施工處副處長甲○○於本院結證稱：該工程樹德公司
      係與優騰公司簽約，當時乙○○係丙○○之工地工頭，代表丙○○在現場處理
      模板事宜，何以合約上有傳益公司乙○○為連帶保證人伊並不清楚，惟伊在工
      地上看到乙○○的角色即為丙○○之工頭，乙○○亦表示是受僱於丙○○，至
      於乙○○是否傳益之負責人並不清楚等語（見本卷第六十三、、六十五、六十
      六頁），益徵被告所辯伊為傳益及優騰公司之實際負責人，尚非虛妄。
    (三)至公訴人上訴雖質疑傳益及佑京二公司間有虛偽買賣之情事，惟仍需提出積極
      證據以資佐憑，矧該項質疑既乏實證為憑，檢察官上訴仍執前詞，即無理由，
      應予駁回。
八、據上論斷，應依刑事訴訟法第三百六十八條，判決如主文。
本案經檢察官何明楨到庭執行職務。
中      華      民  國    九十一    年      三      月     二十     日
                              臺灣高等法院刑事第二十庭
                                  審判長法  官  葉  麗  霞
                                        法  官  范  清  銘
                                        法  官  段  景  榕
右正本證明與原本無異。
如不服本判決應於收受送達後十日內向本院提出上訴書狀，其未敘述上訴之理由者並
得於提起上訴後十日內向本院補提理由書（均須按他造當事人之人數附繕本）。
                                        書記官  鐘  麗  芳
中      華      民      國    九十一    年      三      月     二十     日
